【裁判字號】    99,易,913
【裁判日期】    990716
【裁判案由】    詐欺
【裁判全文】
臺灣高雄地方法院刑事判決  99年度易字第913號
公  訴  人  臺灣高雄地方法院檢察署檢察官
被      告  丙○○○
上列被告因詐欺案件，經檢察官提起公訴（起訴案號：99年度偵
字第9193號、9207號）及移送併案審理（併辦案號：臺灣臺北地
方法院檢察署99年度偵字第10183 號），被告於準備程序為有罪
之陳述，經本院合議庭裁定由受命法官獨任進行簡式審判程序，
判決如下：
    主  文
丙○○○幫助犯詐欺取財罪，處有期徒刑參月，如易科罰金，以
新臺幣壹仟元折算壹日。
    事  實
一、丙○○○可預見將金融機構帳戶提供予他人使用將幫助他人
    實施詐欺犯行，仍基於縱有人以其金融機構帳戶實施詐欺犯
    行亦不違背其本意之幫助故意，於民國99年1 月5 日，在不
    詳地點，將其所申辦中華郵政股份有限公司高雄正言郵局（
    下稱正言郵局）帳號0000000-0000000 號帳戶（檢察官誤繕
    為0000000-0000000 ）之存摺、提款卡及密碼交予不詳之詐
    騙集團成年成員。嗣該詐欺集團成年成員即意圖為自己不法
    之所有，分別於：
  (一)99年1 月7 日18時7 分許，撥打電話予丁○○，自稱為雅虎
    奇摩拍賣網站客服人員，佯稱其之前網路購物之付款方式誤
    選為分期付款，必須至自動提款機前操作解除云云，致丁○○陷於錯誤，遂於同日18時47分許，依指示匯款新臺幣（下
    同）2 萬6, 984元至丙○○○前揭帳戶內。
  (二)99年1 月7 日19時9 分許，撥打電話予戊○○，自稱為某網
    路購物賣家，佯稱因作業問題導致之前網路購物之付款方式
    誤設為分期付款，必須至自動提款機前操作取消分期付款設
    定云云，致戊○○陷於錯誤，於同日19時41分許，依指示匯
    款8,765 元至丙○○○前揭帳戶內。
  (三)99年1 月7 日19時許，撥打電話予乙○○，自稱為網路拍賣
    公司，佯稱因作業錯誤導致先前網路購物之付款方式誤選為
    分期付款，必須至自動提款機操作云云，致乙○○陷於錯誤
    ，依指示操作自動提款機，匯款2 萬9,984 元至丙○○○前
    揭帳戶內。
  (四)99年1 月5 日10時許，撥打電話予己○○，假冒為己○○之
    妹「貞芳」，佯稱亟需用錢云云，致己○○陷於錯誤，匯款
    10萬元至丙○○○前揭帳戶內。嗣丁○○、戊○○、乙○○
    、己○○察覺有異，報警處理，始循線查悉上情。
二、案經丁○○訴由高雄市政府警察局苓雅分局報告臺灣高雄地
    方法院檢察署檢察官偵查起訴暨己○○訴由臺北市政府警察
    局中山分局報告臺灣臺北地方法院檢察署移送本院併辦。
    理  由
一、本件被告丙○○○所犯係死刑、無期徒刑、最輕本刑為3 年
    以上有期徒刑以外之罪，其於準備程序就被訴事實為有罪之
    陳述，經本院告知簡式審判程序之旨，並聽取其與檢察官之
    意見後，認無不得或不宜改依簡式審判程序進行之情事，依
    刑事訴訟法第273 條之1 第1 項規定，裁定由受命法官獨任
    進行簡式審判程序，合先敘明。
二、上開犯罪事實，業據被告丙○○○於本院審理中坦承不諱，
    核與證人即被害人丁○○、戊○○、乙○○、己○○於警詢
    中之證述相符，且有被告正言郵局帳戶開戶基本資料與客戶
    歷史交易清單、中華郵政股份有限公司高雄郵局99年2 月4
    日高營字第0992000480號函及所附開戶基本資料與歷史交易
    明細、臺北市第五信用合作社自動櫃員機交易明細表、郵政
    國內匯款執據各1 份、郵政自動櫃員機交易明細表2 紙在卷
    可稽（見警一卷第9 至14頁、警二卷第9 頁、併卷第19、26
    頁至26頁反面），足認被告自自與事實相符，堪以採信。本
    案事證明確，被告犯行洵堪認定。
三、按刑法上之幫助犯，係對於犯罪與正犯有共同之認識，而以
    幫助之意思，對於正犯資以助力，且未參與實施犯罪之行為
    者而言（最高法院75年度台上字第1509號、84年度台上字第
    5998號、88年度台上字第1270號判決參照）。被告丙○○○
    與真實姓名年籍不詳之詐欺集團成年成員並無共同實施詐欺
    犯罪之犯意聯絡或行為分擔，僅基於幫助詐欺之意思，提供
    帳戶予詐欺集團成年成員使用，促其詐欺犯行之實現，依上
    開說明，為幫助犯，是核被告所為，係犯刑法第30條第1 項
    、第339 條第1 項之幫助詐欺取財罪。又被告既未實際參與
    詐欺犯罪，其所犯情節較正犯輕微，爰依刑法第30條第2 項
    之規定，減輕其刑。被告以一行為，幫助詐騙集團詐騙被害
    人丁○○、戊○○、乙○○、己○○4 人，為一行為觸犯數
    罪名之同種想像競合犯（參見最高法院98年度台非字第30號
    、97年度台非字第566 號判決、臺灣高等法院暨所屬法院96
    年法律座談會刑事類提案第7 號問題（二）研討結果），應
    依刑法第55條，從一情節較重之幫助詐欺取財罪處斷。至臺
    灣臺北地方法院檢察署移送併辦被告幫助詐騙集團詐騙被害
    人己○○部分，與本案起訴且經論罪科刑部分具有想像競合
    犯之裁判上一罪關係，本院自得併予審理，附此敘明。爰審
    酌被告提供帳戶供實行詐欺犯罪者行騙財物，除造成被害人
    4 人受有財產上之損失外，並徒增國家追訴犯罪之困難，行
    為實有可議，惟念其犯後坦承犯行，態度尚可，且前無任何
    犯罪紀錄，有臺灣高等法院被告前案紀錄表1 份附卷可佐，
    並考量本案犯罪情節、被害人4 人遭詐騙之金額及被告之智
    識程度等一切情況，認檢察官求處有期徒刑5 月，似嫌過重
    ，因而量處如主文所示之刑，並諭知如主文所示之易科罰金
    折算標準，以示懲儆。
據上論斷，應依刑事訴訟法第273 條之1 第1 項、第284 條之1
、第299 條第1 項前段，刑法第339 條第1 項、第30條、第55條
、第41條第1 項前段，刑法施行法第1 條之1 ，判決如主文。
本案經檢察官甲○○到庭執行職務。
中    華    民    國    99    年    7     月    16    日
                  刑事第十五庭    法  官  吳佳樺
以上正本證明與原本無異。
如不服本判決應於收受送達後10日內向本院提出上訴書狀，並應
敘述具體理由；如未敘述上訴理由者，應於上訴期間屆滿後20日
內向本院補提理由書（均須按他造當事人之人數附繕本）「切勿
逕送上級法院」。
中    華    民    國    99    年    7     月    16    日
                                  書記官  廖佳玲
附錄本判決論罪之法條：
中華民國刑法第339 條
（普通詐欺罪）
意圖為自己或第三人不法之所有，以詐術使人將本人或第三人之
物交付者，處5 年以下有期徒刑、拘役或科或併科1 千元以下罰
金。
以前項方法得財產上不法之利益或使第三人得之者，亦同。
前二項之未遂犯罰之

司法院資訊處製作；財團法人民間司法改革基金會備份。
